【裁判字號】    92,保險小上,10
【裁判日期】    920530
【裁判案由】    給付保險金
【裁判全文】
臺灣臺北地方法院民事裁定  九十二年度保險小上字第一○號
    上  訴  人  太平產物保險股份有限公司
    法定代理人  黃清江
    被上訴人    台中商業銀行股份有限公司西台中分行
    法定代理人  楊仁誠
右當事人間給付保險金事件，上訴人對於民國九十二年四月二十九日本院台北簡易庭
九十一年度北保險小字第三０號第一審判決提起上訴，本院裁定如左：
    主      文
上訴駁回。
第二審訴訟費用新台幣壹仟貳佰捌拾壹元由上訴人負擔。
    理      由
一、按關於請求給付金錢或其他代替物或有價證券之訴訟，其標的金額或價額在新台
    幣十萬元以下者，適用本章所定之小額程序。對於小額訴訟之第一審裁判，得上
    訴或抗告於管轄之地方法院，其審判以合議行之。對於前項第一審裁判之上訴或
    抗告，非以其違背法令為理由，不得為之。至其上訴狀應記載上訴理由，表明下
    列各款事項：一、原判決所違背之法令及其具體內容。二、依訴訟資料可認為原
    判決有違背法令之具體事實。且當事人於第二審程序不得提出攻擊、防禦方法。
    民事訴訟法第四百三十六條之八第一項、第四百三十六條之二十四、第四百三十
    六條之二十五、第四百三十六條之二十八前段定有明文。而所謂判決違背法令，
    上訴人以原判決有不適用法規或適用不當為上訴理由時，其上訴狀或理由書應有
    具體之指摘，並揭示該法規之條項或其內容，若係成文法以外之法則，應揭示該
    法則之旨趣，倘為司法院解釋或本院之判例，則應揭示該判解之字號或其內容，
    如依民事訴訟法第四百六十九條所列各款事由提起第三審上訴者，其上訴狀或理
    由書應揭示合於該條款之事實，最高法院六十七年台上字第二八七六號判例、七
    十年台上字第二０二七號判例、七十一年台上字第三一四號判例可資參考。是當
    事人於小額訴訟程序提起上訴，如依民事訴訟法第四百六十八條規定，以第一審
    判決有不適用法規或適用法規不當為理由時，其上訴狀或理由書應有具體之指摘
    ，並揭示該法規之條項或其內容。若係成文法以外之法則，應揭示該法則之旨趣
    。倘為司法院解釋、或最高法院之判例，則應揭示該判解之字號或其內容。如以
    民事訴訟法第四百六十九條所列各款情形為理由時，其上訴狀或理由書，應揭示
    合於該條款之事實。上訴狀或理由書如未依此項方法表明者，即難認為已對第一
    審判決之違背法令有具體之指摘，其上訴自難認為合法。
二、本件訴訟標的金額為新台幣（下同）柒萬仟貳佰壹拾元，未逾新台幣十萬元，
    依民事訴訟法第四百三十六條之八第一項，訴訟標的金額未逾十萬元，應適用小
    額訴訟程序。依民事訴訟法第四百三十六條之二十四第二項規定，適用小額訴訟
    程序者，其上訴非以判決違背法令為理由，不得為之，且不得提出新攻擊或防禦
    方法。惟查，本件上訴人無非以：（一）依上訴人於第一審提出之系爭保險單及
    被上訴人提供之保險證，系爭保險係約之被保險人為台灣區中小企業銀行而非被
    上訴人，是被上訴人僅為訴外人台中商業銀行股份有限公司之分公司，並非本案
    實體法上權利義務主體，故被上訴人不得依系爭保險契約之法律關係，對上訴人
    有所請求，被上訴人所訴事實顯無法律上之理由。（二）依簡易消費貸款作業辦
    法第四條(三)２之規定，如檢附文件不齊者，應不為撥貸。本件被上訴人即不應撥
    貸，而上訴人亦不願承保，惟被上訴人於撥貸前故意隱匿上情，未將借款人欠缺
    最近三個月存款往來資料之事實據實告知上訴人，以作為上訴人是否承保及核定
    保費之依據，故上訴人自得以被上訴人違反據實告知之義務及故意隱匿上情之不
    誠實行為，依據批單條款第六條之規定主張拒卻責任。惟原審判決竟命上訴人舉
    證證明借款人八十六年十月二十日以後之存款往來資料，依據經驗及論理法則，
    上訴人並非被上訴人之徵信人員，在借款人欠缺八十六年十月二十一日至八十六
    年十二月四日之存款往來資料下，依借款人八十六年十月二十日以後無提領紀錄
    ，而認定借款人之最近三個月之存款平均仍達一萬元以上。主張原審判決之認事
    用法顯有違誤，而應廢棄。
三、然查：本件上訴人於原審中，就系爭保險契約之係存在於何人之間並未爭執，迄
    今提起上訴時，方爭執系爭保險契約之當事人為臺灣區中小企業銀行（即台中商
    業銀行股份有限公司），而非被上訴人，顯係為於二審訴訟程序中方提出之新攻
    擊防禦方法，就此部分所為上訴並不合法。至於上訴人另指摘原審判決認定用法
    有悖於論理法則及經驗法則有違最高法院八十三年台上字第二一一八號判例云云
    ，然原審判決依據舉證責任分配原則命上訴人就其主張依據批單條款第六條規定
    拒卻責任此一有利於己之部分舉證證明，並依據舉證之結果為判決之結果，自難
    認有上訴人所稱適用法律違背論理法則、經驗法則之情事。此外上訴人並未再具
    體說明原審判決有何不適用法規或適用法規不當之情形，並揭示該法規之條項或
    其內容，或合於民事訴訟法第四百六十九條所列各款之事實，自難認對該判決之
    如何違背法令已有具體之指摘，揆諸前揭說明，應認其上訴為不合法。
據上論結，本件上訴為不合法，依民事訴訟法第四百三十六條之三十二第二項、第四
百四十四條第一項、第九十五條、第七十八條，裁定如主文。
中      華      民      國    九十二    年      五      月    三十      日
                                      民事第四庭審判長法      官  林勤綱
                                                      法      官  洪于智
                                                      法      官  黃柄縉
計  算  書
項      目                     金  額（新台幣）                備    註
第二審裁判費                   壹仟貳佰壹拾元整
第二審送達郵費                 陸拾捌元整
合          計                 壹仟貳佰捌拾壹元整
右為正本係照原本作成
本裁定不得抗告
中      華      民      國    九十二    年      六      月    二        日
                                                      法院書記官  楊湘雯


司法院資訊處製作；財團法人民間司法改革基金會備份。
